【裁判字號】    88,上訴,2004
【裁判日期】    890816
【裁判案由】    毒品危害防制條例
【裁判全文】
臺灣高等法院臺中分院刑事判決                  八十八年度上訴字第二○○四號
      上  訴  人  臺灣彰化地方法院檢察署檢察官
      上  訴  人
      即  被  告  甲○○
      選任辯護人  熊賢祺  律師
右上訴人等因被告違反肅清煙毒條例案件，不服臺灣彰化地方法院中華民國八十八年
七月二十七日第一審判決（八十七年度訴字第五三號，起訴案號：八十六年度偵字第
一○五七三號，併辦案號：八十七年度偵字第一○六四○號），提起上訴，本院判決
如左：
      主  文
原判決撤銷。
甲○○連續販賣毒品，處有期徒刑壹拾年。海洛因參包（淨重參點零貳公克），沒收
銷燬，犯罪所得新臺幣壹萬伍仟元及分裝用塑膠袋玖個均沒收。又連續明知為禁藥而
轉讓，處有期徒刑陸月，安非他命貳包（毛重零點陸柒捌公克），沒收。應執行有期
徒刑拾年貳月，海洛因參包（淨重參點零貳公克）沒收銷燬，安非他命貳包（驗後毛
重零點陸柒捌公克）、分裝用塑膠袋玖個，犯罪所得新臺幣壹萬伍仟元均沒收。
      事  實
一、甲○○，綽號「阿琪」，明知海洛因為公告查禁之毒品，竟基於意圖營利之概括
    犯意，於民國（下同）八十六年八月、九月間，先後三次，利用呼叫器號碼00
    00000000代號五四○○，及行動電話號碼000000000為聯絡工
    具，分別在彰化縣彰化市區內某不特定地點，以每小包新臺幣（下同）五千元之
    價格，每次一小包之數量，販賣毒品海洛因予丙○○；計所得一萬五千元。丙○
    ○為警查獲，為配合警方調查，乃於同年十一月二十五日十四時許，佯以電話聯
    絡購買海洛因後，相約在彰化縣彰化交流道旁明星保齡球館門前，甲○○欲再非
    法販賣海洛因予丙○○時，為警埋伏當場查獲而未遂，並扣得海洛因三小包（淨
    重三．○二公克）及分裝用塑膠袋九個。甲○○明知化學合成類麻醉藥品安非他
    命業經主管機關公告限供科學之需用，禁止於醫療上使用，不得非法轉讓，竟另
    行起意基於轉讓禁藥之概括犯意，於同上開時間，利用上開聯絡方式，在彰化縣
    內不特定地點，先後三次，非法轉讓少量之安非他命予丙○○，供其非法吸用；
    嗣於同年十一月二十五日十四時許，在上開彰化交流道旁明星保齡球館門前，為
    警查獲，並扣有預備轉讓之安非他命二小包（  稱毛重○．六九六公克，驗後毛
    重○‧六七八公克）。
二、案經雲林縣警察局斗南分局報請臺灣雲林地方法院檢察署呈請臺灣高等法院檢察
    署核轉臺灣彰化地方法院檢察署檢察官偵查起訴，暨臺灣彰化地方法院檢察署移
    送併案審理。
      理  由
一、訊據上訴人即被告甲○○（以下簡稱被告）矢口否認有販賣毒品海洛因及化學合
    成麻醉藥品安非他命之犯行，並辯稱伊有拿毒品給丙○○，但未拿錢，伊係幫綽
    號「阿三」者帶毒品給丙○○云云。經查：
  (一)被告於右揭時間、地點販賣毒品海洛因予丙○○之事實，業據證人丙○○於警訊
    及原審審理時證述綦詳（見警訊卷第三至四頁及原審二卷第三九頁），又被告於
    警訊時供稱，丙○○前後共向渠購買過三次毒品，都是海洛因毒品。渠與丙○○
    買賣三次的時間在今（八十六）年八、九月間，地點均是約在彰化巿區。每次交
    易毒品數量、價錢，為每一小包五千元。交易方式則係每次都是由丙○○先打行
    動電話或呼叫器給渠，詢問是否有貨，有的話，渠就叫其到彰化巿區後，再打行
    動電話000000000，並約定地點等候，渠再前往與其進行交易買賣（見
    警訊卷第五頁背面、第六頁），核與證人丙○○於警訊及原審審理時之證述符合
    ，堪信被告於警訊之此部分自白屬實。次查本件查獲係證人丙○○涉嫌煙毒案件
    ，被押於臺灣雲林看守所，因其向警方供出毒品來源係向被告購買，經警借提
    偵訊，乃配合警方聯絡被告，由丙○○扣被告呼叫器（號碼0000－0000
    00、代號五四○○），留下伊所有呼叫器號碼0000000000，被告再
    留渠的行動電話000000000，伊回電話稱要購買海洛因五千元，被告回
    話說現有貨，叫伊至彰化縣再打右記行動電話給渠，電話掛斷後，警方載伊至彰
    化縣某處公共電話，再打右記行動電話給被告，約好在彰化交流道往巿區一家明
    星保齡球館門口交易海洛因，於此地等了一會兒，被告乘坐一部綠色自小客車前
    來赴約交易海洛因，經警埋伏當場查獲被告，並在渠身上起出白色粉末三小包、
    分裝用之塑膠袋九個等物，丙○○亦當場指認被告即販賣海洛因予伊之「阿琪」
    ，此有警訊筆錄可稽，而該白色粉末三包，經送鑑定結果，均係海洛因，淨重三
    ．○二公克，此有法務部調查局鑑定通知書附卷可稽（見原審一卷第一六一頁）
    ，倘被告係受人之託運送毒品，證人丙○○應直接聯絡該委託者尋求毒品貨源，
    惟丙○○卻逕與被告聯絡、接洽、交易，自難認被告係受託運送毒品。況被告如
    未販賣海洛因，何需隨身攜帶九個塑膠分裝袋﹖又其身上何以尚有淨重達三．○
    二公克之海洛因﹖顯見被告有分裝海洛因再加以販賣之犯行。證人丙○○於本院
    審理時改證稱，被告有拿給伊三次海洛因，但沒拿錢，是送伊的云云，顯係事後
    迴護被告之詞，不足採信。
  (二)政府查緝海洛因之施用或販賣甚嚴，對於販賣者尤科以重刑，且海洛因量微價高
    ，販賣者率有暴利可圖，茍非意圖販賣營利，一般人焉有甘冒重度刑責而販賣海
    洛因，從而雖被告否認有販賣海洛因之犯行，而無可查證其販入之價格是否低於
    賣出予證人丙○○之價格，而獲有多少數額之利益，惟依前述之推論，被告販賣
    海洛因，當有意圖營利之犯意，自亦足認定。
  (三)被告雖否認於右開時間、地點，有販賣安非他命情事，惟證人丙○○先於警訊時
    證述，渠向被告購買安非他命三次以上，價錢每一小包三千至五千元，交易地點
    都在彰化縣彰化市區不同地點云云（見警訊卷第四頁），而證人丙○○於原審審
    理時改證稱，沒有向被告購買安非他命，是伊拿錢給被告，託被告購買的云云（
    見原審二卷第三九頁背面），其後證人丙○○於本院審理時證述，沒有向被告購
    買安非他命，是被告送伊的，也是三次，每次一小包云云（見本院卷第一一一頁
    背面）。而被告於偵查時供稱，安非他命也是綽號「阿三」給渠，再叫渠帶毒品
    的云云（見臺灣雲林地方法院檢察署八十六年度偵第五四九八號偵查卷第八頁）
    。而被告於原審審理時先供稱，沒有販賣海洛因給丙○○，但安非他命有云云（
    見原審一卷第二○頁），後則供稱，渠有帶安非他命給丙○○共三次，渠不知道
    有海洛因，及渠誤以所拿給丙○○之海洛因為安非他命，渠於被查獲時才知道有
    海洛因云云（見原審一卷第四○頁背面及第四一頁、第七三頁背面、第八五頁背
    面）。嗣證人丙○○在原審做證後，被告則坦承有拿毒品給丙○○，但並未收錢
    云云（見原審二卷第五五頁背面）。證人丙○○之證述前後不一，尚難以渠於警
    訊時之證述，及扣案之安非他命及其他物品，遽認被告有連續販賣安非他命之犯
    行，然被告與證人丙○○均一致承認，被告有三次無償交付安非他命予證人丙○
    ○，應以此相符者為正確，且參以被告於本院審理時亦供承，渠有轉讓安非他命
    三次予證人丙○○，及若丙○○以往係向被告購買海洛因，同時亦購買安非他命
    者，則丙○○為配合警方查證，向被告購買海洛因時，大可循往例一併購買安非
    他命，惟查證過程並無被告販賣安非他命之跡象，是被告顯係轉讓非販賣無異，
    並有扣押之粉末二包，經送驗結果確為甲基安非他命（實稱毛重○‧六九六公克
    ，驗後毛重○‧六七八公克），有行政院衛生署管制藥品管理局檢驗成績書附本
    院卷可資佐證，則被告非法轉讓安非他命應可認定。
  (四)綜上，被告辯稱未販賣海洛因，顯屬卸責之詞，不足採信。本件事證已臻明確，
    被告販賣海洛因及非法轉讓安非他命之犯行，均堪認定。
二、查被告販賣海洛因之行為後，毒品危害防制條例業於八十七年五月二十日經修正
    公布，並於同年月二十二日生效，以之與行為時之肅清煙毒條例相比較結果，以
    修正前之肅清煙毒條例規定較有利於被告，依刑法第二條第一項但書規定，自應
    適用舊法。又被告轉讓安非他命之行為後，毒品危害防制條例經修正公布施行，
    以之與行為時之藥事法相比較結果，以藥事法規定較有利於被告，依同法第二條
    第一項但書規定，亦應適用舊法。核被告所為，係分別犯修正前肅清煙毒條例第
    五條第一項之販賣毒品罪及同條例第六條之販賣毒品未遂罪，及藥事法第八十三
    條第一項之轉讓禁藥罪，公訴人認被告係犯麻醉藥品管理條例第十三條之一第二
    項第一款之非法販賣麻醉藥品罪，尚有未洽，起訴法條應予變更。被告持有海洛
    因之行為，為販賣之行為吸收，持有安非他命之行為，為轉讓之行為吸收，均不
    另論罪。被告因丙○○配合警方查證向其購買海洛因，在被告已著手開始販賣海
    洛因之實行，即為警埋伏當場查獲而不遂，為未遂犯。被告先後四次（含三次既
    遂，一次未遂）販賣毒品犯行，時間緊接，犯構成要件相同之罪名，顯係基於概
    括犯意反覆為之，為連續犯，以販賣毒品既遂一罪論。被告先後三次轉讓禁藥犯
    行，時間緊接，犯構成要件相同之罪名，顯係基於概括犯意反覆為之，為連續犯
    ，亦以一罪論。查被告為一己之私，罔顧毒品對國家社會之危害，竟販賣毒品海
    洛因，本無可寬宥，惟念被告所販賣毒品之數量及次數不多，危害層面尚非廣泛
    ，情輕法重，倘處以法定最低度之刑無期徒刑，猶嫌過重，其犯罪情狀非不可憫
    恕，應依刑法第五十九條規定，酌予減輕其刑。被告所犯前開二罪，犯意各別，
    罪名互殊，應分論併罰。
三、原審對於販賣毒品海洛因部分為科刑之判決，固非無見。惟查被告第四次販賣毒
    品海洛因部分，原判決未論以未遂犯，尚有未洽。檢察官上訴意旨，指摘原判決
    對於此部分併案審理部分未以連續犯論處及被告上訴意旨，仍執前詞，否認販賣
    毒品海洛因，指摘原判決此部分不當，雖均無理由，惟原判決此部分既有上開可
    議之處，至原判決對於販賣安非他命部分，未詳予審酌改論轉讓禁藥罪，尚有未
    洽，檢察官上訴意旨雖未指摘及此，亦不能維持，均應由本院將原判決撤銷改判
    。爰審酌被告年紀尚輕，為圖私利，販賣毒品，危害社會秩序及他人身體健康至
    鉅暨其目的、手段、犯後態度不佳、轉讓禁藥部分情節非重等一切情狀，分別量
    處如主文第二項所示之刑，並定其執行刑，以示懲儆。扣案之海洛因三包（淨重
    三‧○二公克）為毒品、安非他命二小包（驗後毛重○．六七八公克）為違禁物
    ，犯罪所得一萬五千元（未扣押，不能證明已費失）分別依修正前肅清煙毒條例
    第十二條前段、第十三條第一項之規定，及刑法第三十八條第一項第一款規定，
    併予宣告沒收或沒收銷燬之。另扣案塑膠分裝袋九個，為被告所有並供犯罪所用
    ，依刑法第三十八條第一項第二款規定，沒收，併執行之。至注射針筒一支、削
    尖吸管二支及玻璃管二支等物，與科刑無關，亦非違禁物，不予沒收，併此說明
    。
四、臺灣彰化地方法院檢察署檢察官以八十七年偵字第一○六四○號併案意旨略以：
    被告於八十七年十一月十九日十九時四十分，在彰化縣鹿港鎮○○路○段一○八
    號，經警查獲其意圖販賣而持有之海洛因三包（毛重四．九公克）、安非他命一
    包（毛重一．二公克）、殘留海洛因塑膠袋三個、殘留安非他命塑膠袋四個、塑
    膠空袋四個、摻海洛因用葡萄糖二包、玻璃吸食器一支、販毒所得五千元，因認
    被告涉有毒品危害防制條例第五條，意圖販賣而持有第一級毒品及第二級毒品罪
    嫌云云。訊據被告堅詞否認有意圖販賣而持有上揭毒品之犯行，並辯稱扣案之毒
    品係供伊自己施用，五千元係渠母親給渠的，非販賣所得等語。經查被告因施用
    毒品，曾在臺灣臺中女子戒治所施以強制戒治（現已戒治完畢），有該所函文一
    紙可稽，足認被告確曾有施用毒品行為，則被告辯稱扣案毒品係供伊自己施用，
    足堪採信。此外，復查無其他積極證據足資證明被告有意圖販賣而持有海洛因犯
    行，被告被訴此部分犯罪，尚屬不能證明，公訴人認與科刑之販賣毒品部分，有
    連續犯裁判上一罪關係，爰不另為無罪之諭知。至意圖販賣而持有安非他命部分
    ，因與起訴科刑之轉讓禁藥部分無連續犯裁判上一罪關係，本院無從併予審理，
    均應將公訴人併案部分退回原檢察署另行辦理，附此敘明。
五、據上論斷，應依刑事訴訟法第三百六十九條第一項前段、第三百六十四條、第二
    百九十九條第一項前段、第三百條，修正前肅清煙毒條例第五條第一項、第十二
    條前段、第十三條第一項，藥事法第八十三條第一項，刑法第十一條前段、第二
    條第一項但書、第五十六條、第五十九條、第五十一條第五款、第九款，判決如
    主文。
本件經檢察官乙○○到庭執行職務。
中      華      民      國    八十九      年      八      月   十六     日
                              臺灣高等法院臺中分院刑事第一庭
                                    審判長法  官  陳  紀  綱
                                          法  官  蕭  錦  鍾
                                          法  官  陳  登  源
右正本證明與原本無異。
如不服本判決應於收受送達後十日內向本院提出上訴書狀，其未敘述上訴之理由者並
得於提起上訴後十日內向本院補提理由書（均須按他造當事人之人數附繕本）。
                                          書記官  林  桂  鳳
中      華      民      國    八十九      年      八      月    十八    日
所犯法條：
修正前肅清煙毒條例第五條第一項：
販賣運輸製造毒品鴉片或麻煙者，處死刑或無期徒刑。
藥事法第八十三條第一項：
明知為偽藥或禁藥，而販賣、供應、調劑、運送、寄藏、牙保、轉讓或意圖販賣而陳
列者，處五年以下有期徒刑，得併科新臺幣十萬元以下罰金。
                                                                        Ｋ


司法院資訊處製作；財團法人民間司法改革基金會備份。
